臺灣高雄地方法院刑事判決　　　　　　　　　　　　　八十九年度重訴字第七二號
　　公　訴　人　臺灣高雄地方法院檢察署檢察官
　　被　　　告　丁○○
　　選任辯護人　尤中瑛　律師
　　被　　　告　乙○○
　　選任辯護人　單文程　律師
　　被　　　告　辛○○
　　選任辯護人　吳文豐　律師
右列被告因殺人案件，經檢察官提起公訴（八十九年度偵字第一九０七九、二一三二
三號），本院判決如左：
    主  文
丁○○連續殺人，處有期徒刑拾壹年，褫奪公權柒年。扣案之大鋁棒壹支，沒收。
乙○○、辛○○共同連續傷害人之身體，乙○○處有期徒刑參年，辛○○處有期徒刑
貳年。扣案之大鋁棒壹支，沒收。
    事  實
一、丁○○、乙○○、辛○○及綽號「阿源」、「阿明」之不詳真實姓名年籍成年男
    子於民國八十九年八月二十四日凌晨二時許，在高雄市苓雅區○○○路、苓南路
    口之犁舍ＰＵＢ二樓消費時，因乙○○與偶遇之友人戊○○談話之情形被戊○○
    之男友己○○撞見，己○○便與蔡耀儀趨前理論，雙方因而發生口角，惟旋遭戊○○勸阻拉開，同日凌晨二時四十二分許，戊○○、己○○、蔡耀儀即下樓離去
    ，乙○○則因發生口角之事而心生不滿，遂與丁○○、辛○○及綽號「阿源」、
    「阿明」之男子，共同基於傷害人之身體之概括犯意聯絡，欲向對方討回公道，
    綽號「阿源」、「阿明」之男子及辛○○乃先行下樓叫住蔡耀儀等人，並在犁舍
    ＰＵＢ前四維四路之分隔島上發生口角，乙○○則隨後持酒杯下樓，並指示丁○○前往停車地點取出放置在車上之鋁棒，甲○○見乙○○等人尾隨己○○、戊○○及蔡耀儀下樓且手持酒杯，乃趕緊下樓而與乙○○發生拉扯，乙○○、辛○○
    、綽號「阿源」、「阿明」之男子四人，遂分持小鋁棒、木棍各一支或以徒手之
    方式，在犁舍ＰＵＢ前四維路四路之分隔島及對面四維四路與苓南路之交叉口，
    連續毆打己○○、甲○○、蔡耀儀三人，丁○○則因受乙○○至車上拿取鋁棒之
    指示而於下樓後即朝停車地點走去，然於途中遭不明人士以不詳物品毆打頭部，
    遂益加不悅，明知持大鋁棒敲擊人之頭部，足以致人於死，竟仍基於殺人之不確
    定犯意，且基於概括犯意，於持己有之大鋁棒搭乘計程車返回現場後，先持大鋁
    棒朝己○○之頭部毆打，為己○○以手阻擋，復持大鋁棒朝蔡耀儀頭部毆打，致
    蔡耀儀倒地後，再以大鋁棒毆打前來阻擋之甲○○頭部，乙○○等四人於丁○○
    毆打己○○、蔡耀儀、甲○○時，亦持小鋁棒、木棍或以徒手之方式毆打己○○
    、蔡耀儀、甲○○三人，蔡耀儀因遭丁○○等人之毆打，而受有頭部外傷合併腦
    挫傷併嚴重腦水腫、左側額顳頂葉急性硬腦膜下出血、左顳骨骨折、後枕頭皮撕
    裂傷四×０‧五×一公分及瘀傷四‧五×二公分、左下眼皮撕裂傷二×一×一公
    分、左眼眼眶瘀傷三×二‧五公分、右上眼皮擦傷０‧七×０‧六公分、頸部擦
    傷八×一公分、右後手臂擦傷一‧二×一公分、左後手臂擦傷二×一公分、右手
    無名指擦傷一‧一×０‧六公分、左後小腿擦傷０‧八×０‧七公分、左右大腿
    內側瘀傷一‧五×二公分及八×三公分之傷害，經送醫後仍延至同年月二十八日
    一時三十五分許不治死亡，甲○○則受有頭部外傷併硬腦膜外出血、左手臂撕裂
    傷之傷害，經送醫接受緊急開顱手術始倖免於難，己○○則受有頭部外傷、右側
    尺骨骨折之傷害。警方於同年月二十五日據報後即趕往現場處理，並在現場扣得
    乙○○等人用以毆打己○○等人之小鋁棒及木棍各一支。丁○○、辛○○二人於
    案發後，警察機關僅知悉犯罪事實尚未發覺其二人亦係犯罪嫌疑人前，主動前往
    警局自首並接受裁判，丁○○並將其所有用以殺害蔡耀儀等人之大鋁棒一支交予
    警方。
二、案經高雄市政府警察局苓雅分局報告及己○○、甲○○訴由台灣高雄地方法院檢
    察署檢察官偵查起訴。
    理  由
一、訊據被告丁○○固不諱言於前揭時地持鋁棒毆打蔡耀儀、乙○○及甲○○之事實
    ，惟辯稱：其下樓後看到乙○○等人與對方在拉扯，便自行前去取車，後來在牽
    車途中被對方打，乃自車上拿鋁棒出來報仇，與乙○○、辛○○等人並無犯意聯
    絡及行為分擔，又其雖有揮棒攻擊之行為，但係因遭己○○等人之攻擊、拉扯始
    予以反擊，且僅各揮一次便停止攻擊同一人，從而其並無殺人犯意云云；訊之被
    告乙○○、辛○○固坦認於前揭時地與蔡耀儀、己○○、甲○○發生口角拉扯，
    進而打架之事實，惟被告乙○○辯稱：其走出犁舍ＰＵＢ門口時，本無意與告訴
    人己○○等爭執，係遭蔡耀儀擋住去路，並對丁○○挑釁，其為勸架乃上前反被
    毆打，丁○○因而至車內取出鋁棒，且蔡耀儀之死亡及己○○、甲○○所受之傷
    害，均係遭被告丁○○持鋁棒揮擊所致，其與被告丁○○、辛○○間並無殺人之
    犯意聯絡，又其未持小鋁棒或木棍打人，不知蔡耀儀身上之其他傷勢從何而來云
    云，被告辛○○則以：當時係因遭對方挑釁及追打，乃徒手邊跑邊防衛，進而互
    毆，不知丁○○自何處取來鋁棒一支朝對方反擊，此應係丁○○另行起意而為，
    與其及被告乙○○間並無犯意聯絡可言，又案發當時現場並無小鋁棒及木棍，乃
    係警方與證人戊○○、告訴人己○○所捏造、杜撰之不實事證云云置辯。經查：
  (一)被告乙○○於前揭時間與被告丁○○、辛○○及綽號「阿源」、「阿明」之不詳
    真實姓名年籍成年男子在犁舍ＰＵＢ二樓消費時，被告訴人己○○、被害人蔡耀
    儀撞見其與戊○○談話，雙方因而發生口角，之後，戊○○、告訴人己○○、甲○○及被害人蔡耀儀下樓離去，被告乙○○、辛○○、丁○○等人亦跟隨在後先
    後下樓，雙方在犁舍ＰＵＢ前四維四路之分隔島、犁舍ＰＵＢ對面四維四路與苓
    南路交叉口發生口角、拉扯，被告乙○○、辛○○等人並進而毆打告訴人己○○
    等三人，被告丁○○則持自車上取得之大鋁棒朝被害人蔡耀儀、告訴人己○○及
    甲○○頭部毆打，致被害人蔡耀儀、告訴人己○○、甲○○受有前開傷害，被害
    人蔡耀儀經送醫急救後仍不治死亡等情，業據告訴人己○○、甲○○指訴綦詳，
    核與證人戊○○證述情節大致相符，且經檢察官督同法醫師相驗屬實，製有相驗
    屍體證明書、解剖紀錄報告各一份附卷可稽，復有蔡耀儀及己○○之邱綜合醫院
    診斷證明書、甲○○之長庚紀念醫院診斷證明書、邱綜合醫院九十一年六月六日
    邱醫字第九一００六九號函暨所附之己○○病歷資料、財團法人長庚紀念醫院高
    雄分院九十一年六月二十五日（九一）長庚院高字第一四五一號函暨所附之甲○○病歷資料各一份、現場相片二十八張、現場地圖二張附卷及大鋁棒、小鋁棒及
    木棍各一支扣案可佐。
  (二)又當時參與毆打被害人蔡耀儀、告訴人己○○、甲○○之人共有五、六人一節，
    業據告訴人己○○、甲○○指訴明確，核與證人戊○○於警訊、偵查及本院調查
    中之證述相符（見警卷第十六頁、第十七頁背面、偵卷第十八頁背面、第十九頁
    、第二八頁、本院卷一第七一至七五頁）；而據被告三人供稱：當時與其等在一
    起之男子尚有二人，綽號分別為「阿源」、「阿明」等語在卷，顯見告訴人己○○、甲○○及證人戊○○所指除被告三人外之男子即為綽號「阿源」、「阿明」
    者；再告訴人己○○等人下樓後走至四維四路之中央分隔島時，為一名穿淺色褲
    子戴帽子之男子叫住，雙方發生口角，未久，被告辛○○亦加入等情，為告訴人
    己○○、被告辛○○陳明在卷，並經本院當庭播放錄影帶勘驗屬實，被告丁○○
    於警訊中及本院調查中亦供稱：當晚綽號「阿明」之人有戴帽子，在其前去拿取
    鋁棒途中有看到小鋁棒，綽號「阿源」之人有拿小鋁棒，其拿鋁棒回到現場時「
    阿源」、「阿明」都還在現場等語明確（見警卷第三頁、本院卷二第一四０頁、
    本院卷四第一六三頁），則由綽號「阿明」之男子緊跟告訴人己○○等人下樓並
    旋在分隔島與告訴人己○○等發生口角，綽號「阿源」之男子手持小鋁棒，及其
    二人自犁舍ＰＵＢ下樓後至被告丁○○返回現場前均停留在現場等情，參以告訴
    人己○○、甲○○及證人戊○○所述之雙方發生口角、拉扯、打架經過，應足認
    綽號「阿源」、「阿明」之男子均有參與毆打告訴人己○○、甲○○及被害人蔡
    耀儀，是被告三人辯稱：綽號「阿源」、「阿明」之男子僅係在旁勸架云云，不
    足採信。
  (三)再被告乙○○、辛○○及綽號「阿源」、「阿明」之男子當時係分持小鋁棒、木
    棍或以徒手之方式毆打告訴人己○○、甲○○、被害人蔡耀儀等情，業據：
    (1)證人戊○○證稱：「當時情況很亂，我只記得有的拿棍棒，有的以拳打腳踢方
      式毆打」（警卷第十五頁背面）、「‧‧‧丁○○突然從路旁一部深色轎車拿
      出一支金色長鋁棒，不分青紅皂白就往己○○頭部打去，我男友用雙手去擋，
      然後躲避，他們便把對象轉移到蔡耀儀與甲○○身上，此時乙○○與辛○○和
      另二名不詳姓名的青少年也一起拿棍棒與鋁棒圍打蔡耀儀與甲○○，‧‧‧」
      （警卷第十七頁背面）、「我有看到一支小鋁棒在打蔡耀儀那邊人拿的」（偵
      卷第十九頁）、「本件被告乙○○我有看到他有拿小鋁棒他是攻擊己○○，至
      於有沒有拿小鋁棒打蔡耀儀我不確定，但他有用手腳打蔡耀儀」、「還有一支
      木角長約一尺，約六‧七乘六‧七公分」、「（問：這一支木棍是誰拿的？）
      還沒有打之前已發生口角，我是看到辛○○拿在手上」（見本院卷一第七二頁
      ）等語。
    (2)告訴人己○○陳稱：「乙○○拿一支小的棍棒準備打我，當時我以右手擋在拉
      扯之際，乙○○拿的小棍棒被我握住，復又被乙○○的朋友拿走」（警卷第十
      二頁背面、第十三頁）、「‧‧‧我發現他們有人拿一支小木棒，我要去搶小
      木棒，他們有一人把小木棒拿走說，不會打架，但之後丁○○拿鋁棒過來打我
      ‧‧‧」、「（問：幾個人有拿東西？）有三個人手上拿東西，一個人拿鋁棒
      、一人拿木棒、一人拿小木棒」、「（問：打你的人有拿東西嗎？）有二個人
      手上有拿，有一支大支鋁棒，另外拿什麼東西忘記了」（偵卷第十七頁背面、
      第十八頁）、「（問；在分隔島如何拉扯？）跟乙○○搶一支小木棒」、「我
      看到有人拿走該支小木棒，起先小木棒跟大鋁棒先攻擊我，我倒地翻滾至路旁
      ，他們就移過去打蔡耀儀，持小木棒之人我不確定」（本院卷一第七九頁）、
      「當我們發生口角時我的目光發現有一個人拿木棍，那個人是乙○○」（本院
      卷三第七０頁）等語。
    (3)告訴人甲○○指稱：「（問：對方拿何東西？）棍子及鋁棒二、三支，他們看
      到我們就一直打頭」（偵卷第二七頁背面）、「‧‧‧拿鋁棒的人打我頭打很
      多下，我也倒下去，但是沒有昏倒，還有人拿小鋁棒打我，大小鋁棒一起打我
      ，小鋁棒何人所拿我認不出來」（本院卷一第八四、八五頁）、「我在跟乙○○搶玻璃杯，我沒有在分隔島和對方發生口角，我無法確認拿小鋁棒的是誰，
      我是看到拿大鋁棒的人朝己○○方向去，我也跟著跑過去‧‧‧」（本院卷三
      第七二頁）等語。
    (4)被告丁○○於本院調查中亦供稱：在打架時看見被告乙○○及辛○○手中都有
      拿兇器，因當時很亂，所以未注意所拿是何兇器等語在卷（本院卷二第一四０
      頁），且證人即至現場處理之員警庚○○於本院調查中證稱：其與同事鄭得裕
      、董英賢接獲報案抵達現場後，據戊○○稱對方打完後就往停車方向走去，其
      等循該方向而在犁舍旁邊之苓中路、犁舍對面之花圃找到銀色鋁棒及木棍各一
      支等語明確（本院卷一第二五二、卷二第二四０頁），則自前開證人戊○○之
      證述、告訴人己○○、甲○○之指訴、被告丁○○之供述，及扣案之小鋁棒及
      木棍係警方根據證人戊○○所稱對方離開方向搜尋而在案發現場附近發現等情
      綜合觀之，應足認被告乙○○等人當時確有持小鋁棒及木棍毆打告訴人己○○
      、甲○○及被害人蔡耀儀。
    (5)至告訴人己○○、甲○○對於其等及蔡耀儀實際上係遭何人毆打、持何兇器毆
      打及毆打之情形，與證人戊○○之證述雖未完全一致，然案發當時光線很暗，
      有很多人，無法立即分辨何人究係何人一節，為被告丁○○、乙○○、辛○○
      陳明在卷（本院卷四第一六三、一六四頁），且當時被告丁○○一方共有五人
      ，雙方發生口角、拉扯及毆打衝突時，並非集中在同一地點圍毆，而係分散數
      群毆打，衝突地點則自犁舍ＰＵＢ前之四維四路分隔島移動至犁舍ＰＵＢ對面
      之四維四路、苓南路交叉口，為告訴人己○○、甲○○陳明屬實，核與證人戊○○證述相符，依當時之昏暗之光線，參以當時打鬥地點並非在同一地點，雙
      方參與人數共有七人，衝突情形混亂，實難責令告訴人己○○、甲○○及證人
      戊○○為全然一致之證述，其等既已對案發時被告丁○○一方之人數、持有之
      兇器、遭毆打之大概經過等本案重要之點有互相一致之陳述，自不得以其等之
      陳稱有前開所述之瑕疵而認不可採信。
    (6)另扣案之木棍上之血跡經與告訴人己○○、甲○○、被害人辛○○及被告三人
      之血液比對結果，均不相符一節，雖有法務部調查局鑑定通知書三份附卷為憑
      （本院卷三第一三七、一五０、一五三頁），惟此僅得證明告訴人己○○、甲○○、被害人辛○○及被告三人之血液並未沾染至木棍上，尚無從遽以認定被
      告乙○○等人未持該木棒毆打告訴人己○○等人；再者，警方曾對在現場附近
      尋獲之小鋁棒及木棍做指紋鑑定，但因下雨而無法採到指紋及血跡一節，為證
      人庚○○證述明確（本院卷二第二四０頁），從而亦不得以未在小鋁棒及木棍
      上發現被告乙○○等人之指紋，即認案發當時被告乙○○等人未曾持有該小鋁
      棒及木棍。
  (四)再者，被告乙○○於犁舍ＰＵＢ與告訴人己○○等人發生口角後，即起意欲與對
    方打架，且因之前常與被告丁○○一同去打球，知道被告丁○○車內有鋁棒一支
    ，乃叫被告丁○○前去車上拿取球棒等情，業據被告丁○○於本院調查中供稱屬
    實（本院卷二第一三九頁），又告訴人己○○等人一下樓，被告乙○○、辛○○
    及綽號「阿源」、「阿明」之人旋尾隨在後下樓，而在犁舍ＰＵＢ前四維四路之
    分隔島發生口角，且被告乙○○下樓時手中持有酒杯，被告丁○○一下樓即離開
    現場前往車上拿取大鋁棒等情，為告訴人己○○、甲○○、被告丁○○等三人於
    本院播放錄影帶時陳明在卷屬實（本院卷一第二五六頁、卷二第一、二頁），並
    有錄影帶扣案為憑，如被告乙○○等人確係因下樓後遭對方挑釁乃與對方發生衝
    突，何以於告訴人己○○等人下樓時即緊跟在後下樓，且被告乙○○手中於離開
    犁舍ＰＵＢ時仍手持酒杯，被告丁○○一下樓即不顧其他同伴而逕自朝停車處走
    去，從而被告丁○○上開供稱被告乙○○於犁舍ＰＵＢ即起意欲與對方打架等語
    ，堪可採信。至被告丁○○事後雖否認前詞，表示係因不甘心一人被關始為該陳
    述云云，惟衡之被告丁○○自案發後迄九十年四月二十四日本院調查時，均供稱
    係因下樓後遭對方挑釁而自行前往車上持鋁棒返回現場揮打，直到九十年五月十
    六日始為前開不利於被告乙○○等人之陳述，並供稱：因其該部分之事實最為明
    確，且被告乙○○等與其談條件，其乃將整個事情擔下來，之後其父向其曉以大
    義，其遂願意將事情經過說出等語在卷，顯見被告丁○○與被告乙○○、辛○○
    等人並無仇隙，否則無須於案發後之九個月間均為袒護被告乙○○等人之供述，
    參以被告丁○○之前開供述核與播放錄影帶所顯示之情節較為相符，從而應以被
    告丁○○之前開供述較可採信。
  (五)被告乙○○於犁舍ＰＵＢ內係起意欲教訓告訴人己○○等人一節，已如前述，參
    以本件案發之因乃被告乙○○與戊○○談話為告訴人己○○看見而發生口角，被
    告乙○○、辛○○等人與告訴人己○○等人並無深仇大恨，應無致告訴人己○○
    等人於死之犯意，況且，被告丁○○持鋁棒坐計程車返回現場後，二話不說即朝
    告訴人己○○走去，並持球棒朝告訴人己○○頭部揮打，隨後則持球棒揮打被害
    人蔡耀儀、告訴人甲○○之頭部等情，為被告丁○○供述明確，核與被告乙○○
    、辛○○之供述、告訴人己○○、甲○○之指訴及證人戊○○之證述相符，而被
    害人蔡耀儀、告訴人甲○○頭部之傷勢及告訴人己○○右尺骨之骨折，確係遭被
    告丁○○毆打所致一節，亦如前述，酌以被告丁○○供稱：其前往車上拿取鋁棒
    途中遭不詳人士毆打後腦，想拿鋁棒返回現場找該人報仇等語在卷，應足徵被告
    丁○○係因於前往車上拿取鋁棒途中遭人毆打而更加不悅，遂另萌生殺人之不確
    定故意，乃於返回現場後持鋁棒直接朝告訴人己○○、甲○○、被害人蔡耀儀頭
    部毆打，被告乙○○、辛○○對被告丁○○持鋁棒直接毆打告訴人己○○等人頭
    部之行為並無犯意聯絡可言，是被告乙○○、辛○○自無庸就被告丁○○此部分
    之犯行負責。
  (六)按刑法上殺人與傷害致人於死之區別，本視加害人有無殺人之犯意為斷，被害人
    所受傷害之程度及部位，固不能據為認定有無殺人犯意之唯一標準，但被害人所
    受傷害之程度、部位，及加害人之下手情形如何，於審究犯意方面，仍不失為重
    要參考，最高法院二十年非字第一０四號判例、八十七年度台上字第四四九四號
    判決可資參考。本件扣案之大鋁棒一支為金屬鋁製品，且長約三尺，持以打擊人
    之身體及甚為脆弱之頭部，足以發生死亡之結果，為一般人所能預見，本案被告
    丁○○為年輕力壯之人，於返回現場後即持該鋁棒直接朝被害人蔡耀儀、告訴人
    甲○○、己○○頭部揮打，且被害人蔡耀儀之頭部因而受有頭部外傷合併腦挫傷
    併嚴重腦水腫、左側額顳頂葉急性硬腦膜下出血、左顳骨骨折之傷害，告訴人甲○○之頭部受有外傷併硬腦膜外出血，告訴人己○○之頭部亦受有外傷且右側尺
    骨骨折，有前開診斷證明書及醫院函文暨所附之病歷資料為憑，足徵被告丁○○
    持鋁棒揮打時用力之猛，其於持鋁棒朝頭部揮打之行為將導致他人死亡有所預見
    之情形下，仍持鋁棒朝他人頭部用力揮打，顯見縱其行為導致他人死亡亦不違反
    其報仇之本意，是被告丁○○有殺害被害人蔡耀儀、告訴人己○○、甲○○之不
    確定故意甚明。再被害人葉耀儀死亡後解剖結果，係因頭部遭鈍器所傷，導致頭
    顱骨於左顳骨有嚴重骨折現象，且頭部呈瀰漫性蛛網膜下出血現象而死亡等情，
    有上開解剖報告書附卷可稽，足認被害人蔡耀儀確係因受被告丁○○之毆擊而死
    亡，是被害人蔡耀儀之死亡與被告丁○○之犯行間有相當因果關係，堪以認定。
  (七)綜上所述，本件事證已臻明確，被告三人之犯行堪以認定，應依法論科。
二、核被告丁○○殺害被害人蔡耀儀所為，係犯刑法第二百七十一條第一項之殺人既
    遂罪，其已著手於殺害告訴人己○○、甲○○之行為，惟未發生死亡結果所為，
    係犯同法第二百七十一條第一項、第二項之殺人未遂罪；被告乙○○、辛○○傷
    害被害人蔡耀儀、告訴人己○○、甲○○所為，則均係犯刑法第二百七十七條第
    一項之傷害罪，公訴人漏未斟酌被告乙○○當初僅起意欲教訓告訴人己○○等人
    ，且被告丁○○係因前往車上拿取鋁棒途中遭人毆打，乃益加不滿，而將傷害犯
    意升高為殺人之不確定故意，於返回現場後即持球棒朝告訴人己○○、甲○○、
    被害人蔡耀儀頭部揮打，就此殺人犯意部分與被告乙○○、辛○○並無犯意聯絡
    可言，而認被告乙○○、辛○○所為亦係犯刑法第二百七十一條第一項、第二項
    之殺人既遂罪及殺人未遂罪，尚有未洽，惟其基本社會事實既屬同一，自得由本
    院予以審理，並變更起訴之法條。又被告乙○○、辛○○、丁○○與綽號「阿源
    」、「阿明」之不詳真實姓名年籍成年男子間，就傷害被害人蔡耀儀、告訴人己○○、甲○○之犯行，有犯意聯絡及行為分擔，均為共同正犯。被告丁○○原先
    之傷害犯意既已提升至殺人犯意，自無再論其傷害犯行之必要，附此敘明。再被
    告丁○○先後三次殺人犯行，被告乙○○、辛○○先後三次傷害犯行，均時間緊
    接，方法相同，且各觸犯基本構成要件相同之罪名，顯係基於概括犯意為之，應
    依連續犯之規定，各論以刑法第二百七十一條第一項之殺人既遂及同法第二百七
    十七條第一項之傷害罪，並均依法加重其刑（被告丁○○所犯殺人罪法定刑之死
    刑、無期徒刑部分不得加重其刑）。另本件案發之初警方僅知有一名呂姓嫌犯（
    即被告乙○○），案發後二、三天，被告丁○○、辛○○自行前往警局投案，警
    方始知其二人亦為本案涉嫌人之情，業據證人即員警庚○○、丙○○、壬○○於
    本院調查中證述明確，被告丁○○、辛○○二人於警察機關僅知悉犯罪事實，尚
    未發覺其二人亦係犯罪嫌疑人之前，即自行前往警局向員警坦承當時亦在場出手
    毆打對方並願意接受裁判，合於刑法第六十二條前段自首之要件，應依法減輕其
    二人之刑，並依法先加後減之。爰審酌被告丁○○、乙○○、辛○○僅因細故，
    分別基於殺人、傷害之犯意，無端以鋁棒、木棍等毆打被害人蔡耀儀、告訴人己○○、甲○○，造成被害人蔡耀儀死亡、告訴人甲○○受有頭部外傷併硬腦膜外
    出血之傷害、告訴人己○○受有右側尺股骨折等傷害，本性兇殘，罔顧人命，嚴
    重危害社會之安全，及本案係因被告乙○○起意而發生，被告乙○○、辛○○犯
    罪後猶圖卸責而否認部分犯行，且被告三人迄今未能與被害人、告訴人達成和解
    ，賠償損失，本應從重量刑，惟念其三人年輕識淺，思慮不周，致罹本罪，且均
    無前科犯行，素行尚佳，有卷附之臺灣高等法院被告全國前案紀錄表可按，及被
    告丁○○坦認大部分之犯行，犯罪後已積極與被害人家屬商談和解事宜，已有悔
    意等一切情狀，酌情分別量處如主文所示之刑，並依被告丁○○之犯罪性質認有
    褫奪公權之必要，並宣告褫奪公權七年。至扣案之大鋁棒一支，為被告丁○○所
    有供犯罪所用之物，業據被告丁○○陳明在卷，應依刑法第三十八條第一項第二
    款規定，宣告沒收；另扣案之小鋁棒、木棍各一支，雖為被告三人犯罪所用之物
    ，惟並非其等所有，亦非違禁物，依法自不得予以沒收，附此敘明。
據上論斷，應依刑事訴訟法第二百九十九條第一項前段、第三百條，刑法第二十八條
、第五十六條、第二百七十一條第一項、第二百七十七條第一項、第三十七條第二項
、第六十二條、第三十八條第一項第二款，罰金罰鍰提高標準條例第一條前段，判決
如主文。
本案經檢察官林俊傑到庭執行職務。
中      華      民      國    九十一    年      十一    月      十四    日
                                  臺灣高雄地方法院刑事第一庭
                                    審判長法  官  林  水  城
                                          法  官  陳  玉  聰
                                          法  官  黃  悅  璇
右正本證明與原本無異。
如不服本判決，應於判決送達後十日內，向本院提出上訴狀。
                                          書記官  沈      蘊
中    華    民    國      九十一      年      十一      月    十八      日
附錄法條：
刑法第二百七十一條第一項、第二項
殺人者，處死刑、無期徒刑或十年以上有期徒刑。
前項之未遂犯罰之。
刑法第二百七十七條第一項
傷害人之身體或健康者，處三年以下有期徒刑、拘役或一千元以下罰金。
